臺灣高等法院臺中分院刑事判決
111年度金上訴字第1514號
上  訴  人  
即  被  告  陳秉毅


選任辯護人  王品懿律師
上列上訴人因加重詐欺等案件，不服臺灣臺中地方法院111年度
金訴字第104號中華民國111年4月12日第一審判決（起訴案號：
臺灣臺中地方檢察署110年度偵字第25450號），提起上訴，本院
判決如下：
    主    文
上訴駁回。
    理    由
一、上訴得明示僅就判決之刑、沒收或保安處分一部為之，刑事
    訴訟法第348條第3項定有明文。本案上訴人即被告（下稱被
    告）陳秉毅不服原審判決提起上訴，於民國111年6月28日繫
    屬本院，被告於本院審理時明白表示：「我僅對原審判決科
    刑部分提起上訴，其餘犯罪事實不爭執，不在我上訴範圍」
    ，其辯護人稱：「同被告所述」（見本院卷第94頁），是本
    案上訴效力不及於原審所認定的犯罪事實，本院審判範圍僅
    限於原審判決量刑部分，至於其他部分，則非本院審查範圍
    ，先予指明。
二、本案據以審查量刑妥適與否之原審所認定犯罪事實、罪名
　㈠犯罪事實：陳秉毅（涉犯違反組織犯罪條例部分，經檢察官另
    案提起公訴）於110年1月間加入真實姓名年籍不詳之成年男子所
    指揮具有持續性、牟利性、有結構性之詐欺集團，擔任為詐
    欺集團提領詐得款項之車手工作。其與該詐欺集團之成員共同
    意圖為自己不法之所有，基於3人以上共同詐欺取財及洗錢之
    犯意聯絡，於附表所示時間，以附表所示之方式，對附表所
    示之被害人施行詐術後，致附表所示之人陷於錯誤，於附表
    所示之時、地，匯款如附表所示之金額至附表所示之帳戶內
    。嗣陳秉毅即依所屬詐欺集團成員之指示，於110年3月6日1
    6時許，至臺中市大里區新仁路與公教街附近，拿取詐欺集
    團成員事先放置在該處之如附表所示人頭帳戶之金融卡後，
    於附表所示之時、地，提領如附表所示之款項，再依指示，
    將該金融卡及所提領出來之款項放在指定地點，以此方式交
    予真實姓名年籍均不詳之詐欺集團成員，藉此製造金流斷點
    ，致無從追查上開款項之去向，而掩飾、隱匿該犯罪所得。
    　
　㈡所犯罪名：
　⒈刑法第339條之4第1項第2款之三人以上共同詐欺取財罪及洗
    錢防制法第14條第1項之一般洗錢罪。
　⒉被告對告訴人吳佳倩、徐淑莉所犯之三人以上共同詐欺取財
    罪及一般洗錢罪，均具有部分行為合致，且犯罪目的單一，
    為想像競合犯，均依刑法第55條前段規定，各從一重論以三
    人以上共同犯詐欺取財罪。　
三、本院的判斷：　
　㈠上訴意旨略以：本案被害人只有二人，被告很有誠意欲與被
    害人和解，除已與被害人吳佳倩調解成立外，被害人徐淑莉
    都沒有出面，也表示沒有調解意願，導致被告沒有與之成立
    調解，請審酌被告所犯另案確實給予被告緩刑，本案是前案
    衍生出來，前後分案結果，請例外適用刑法第59條酌減其刑
    ，從輕量刑，以勵自新等語。　
　㈡按想像競合犯之處斷刑，本質上係「刑之合併」。其所謂從
    一重處斷，乃將想像競合犯組成之評價上數罪，合併為科刑
    一罪，其所對應之刑罰，亦合併其評價上數罪之數法定刑，
    而為一個處斷刑。易言之，想像競合犯侵害數法益者皆成立
    犯罪，論罪時必須輕、重罪併舉論述，同時宣告所犯各罪名
    ，包括各罪有無加重、減免其刑之情形，亦應說明論列，量
    刑時併衡酌輕罪部分量刑事由，評價始為充足，然後依刑法
    第55條前段規定「從一重處斷」，非謂對於其餘各罪可置而
    不論。因此，法院決定處斷刑時，雖以其中最重罪名之法定
    刑作為裁量準據，惟於裁量其輕重時，仍應將輕罪合併評價
    在內（最高法院108年度台上字第4405、4408號判決意旨參
    照）。洗錢防制法第16條第2項規定：「犯前2條之罪，在偵
    查或審判中自白者，減輕其刑。」，被告於本案偵查及原審
    審理時均坦承洗錢犯行，符合洗錢防制法第16條第2項規定
    ，原應減輕其刑，但因其所犯一般洗錢罪係屬想像競合犯其
    中之輕罪，雖從重罪之法定刑做為裁量之準據，惟於量刑時
    ，仍當一併衡酌該部分減輕之事由，併此敘明。
　㈢按刑法第59條規定之酌量減輕其刑，必須犯罪另有特殊之原
    因與環境，在客觀上足以引起一般同情，認為即使予以宣告
    法定最低度刑，猶嫌過重者，始有其適用。本件被告雖於本
    案偵、審中坦承犯行，且已與被害人吳佳倩成立調解，依該
    調解內容履行完畢，此有原審法院111年度中司刑移調字第3
    26號調解程序筆錄及匯款紀錄、本院公務電話查詢紀錄表可
    參（見原審卷第73至74頁、本院卷第107頁），犯後態度尚
    可，然其迄未與被害人徐淑莉和解，賠償其損害，且被告正
    值青壯年，不思依循正當途徑賺取生活所需，明知詐騙集團
    以詐術侵害他人財產，危害社會至鉅，竟仍貪圖不勞而獲之
    利益，率爾加入詐欺集團，擔任俗稱「車手」之提領詐欺贓
    款任務以牟取報酬，造成本案告訴人等受有財物損失，並使
    其他詐欺集團成員得以隱匿真實身分，導致偵查機關查緝困
    難，助長詐欺犯罪猖獗，嚴重影響社會治安，抑且降低社會
    民眾彼此間信任關係。依其所為情節，難認在客觀上有足以
    引起一般同情之特殊環境或條件，縱依上開加重詐欺取財罪
    科以最低度法定刑即有期徒刑1年，亦核無情輕法重情形，
    自無從適用刑法第59條規定酌減其刑。被告及其辯護人請求
    依刑法第59條規定酌減其刑，難認有據。
  ㈣原審判決審酌被告正值青壯之年，不思循正當途徑賺取財物
    ，率爾加入詐欺集團，擔任俗稱「車手」之提領詐欺贓款任
    務以牟取報酬，價值觀念偏差，恣意詐欺行為造成本案告訴
    人受有財物損失，並使其餘詐欺集團成員得以隱匿其真實身
    分，減少遭查獲之風險，愈使其等肆無忌憚，助長犯罪之猖
    獗，所為實應嚴懲；惟斟酌其在集團內犯罪分工所扮演僅為
    外圍角色，並非集團核心人物，參與之程度非深，犯後坦承
    犯行，態度尚可，並已與告訴人吳佳倩成立調解，分期賠償
    吳佳倩所受之損害，此有原審法院111年度中司刑移調字第3
    26號調解程序筆錄附卷可稽，且被告於審理中自白前揭一般
    洗錢罪之犯行，應斟酌洗錢防制法第16條第2項減輕其刑之
    規定，暨其自陳之智識程度及家庭經濟狀況（見原審卷第64
    頁）等一切情狀，就其對告訴人吳佳倩、徐淑莉所犯之加重
    詐欺取財罪，分別量處有期徒刑1年、1年2月。本院審酌被
    告本案所犯各罪雖與其另犯加重詐欺案件（即原審法院110
    年度金訴字第742號）係屬同一詐欺集團犯罪，且另案因被
    告有與多數被害人和解，而經宣告緩刑，然對照原審法院11
    0年度金訴字第742號刑事判決對被告量處有期徒刑1年至1年
    3月不等之刑期，此有該判決可參（見本院卷第51至65頁）
    ，原審判決就被告本案所犯2加重詐欺取財罪，所科處之刑
    度，經核符合罪刑相當原則、比例原則、公平原則，其量刑
    堪認妥適。而原審就被告對告訴人吳佳倩所犯加重詐欺取財
    罪，以最低度法定刑予以科處，顯已給予相當寬容之刑罰待
    遇，被告雖依上開調解內容履行完畢，然此非刑罰減輕之法
    定事由，再者，被告迄未與告訴人徐淑莉達成和解，賠償其
    損害，原審就此部分所量處之刑度，明顯接近最低度法定刑
    ，亦屬從輕處罰，是不足認被告可邀獲較原審量刑為輕之刑
    期。從而，被告及其辯護人請求撤銷原審判決量刑部分，從
    輕量處得易科罰金或易服社會勞動之刑，難認有據。被告之
    上訴，為無理由，應予駁回。
四、據上論結，應依刑事訴訟法第368條，判決如主文。
本案經檢察官周佩瑩提起公訴，檢察官陳惠珠到庭執行職務。
中　　華　　民　　國　　111 　年　　8 　　月　　17　　日
　　　　　　　刑事第五庭　審判長法　官　鄭永玉
　　　　　　　　　　　　　　　　法　官　周莉菁
　　　　　　　　　　　　　　　　法　官　許文碩
以上正本證明與原本無異。
如不服本判決應於收受送達後20日內向本院提出上訴書狀，其未
敘述上訴理由者，並得於提起上訴後20日內向本院補提理由書（
均須按他造當事人之人數附繕本）「切勿逕送上級法院」。因疫
情而遲誤不變期間，得向法院聲請回復原狀。

　　　　　　　　　　　　　　　　書記官　林育萱

中　　華　　民　　國　　111 　年　　8 　　月　　17　　日

附錄論罪科刑法條
中華民國刑法第339條之4第1項
犯第339條詐欺罪而有下列情形之一者，處1年以上7年以下有期
徒刑，得併科1百萬元以下罰金：
一、冒用政府機關或公務員名義犯之。
二、三人以上共同犯之。
三、以廣播電視、電子通訊、網際網路或其他媒體等傳播工具，
    對公眾散布而犯之。

洗錢防制法第14條第1項
有第二條各款所列洗錢行為者，處7年以下有期徒刑，併科新臺
幣5百萬元以下罰金。
附表
編號 告訴人 詐欺時間 詐欺方式 匯款日期 匯款金額 匯入帳戶 提領時間 提領金額 提領地點  1 吳佳倩 110年3月6日20時2分許 詐欺集團成員自稱為「MDMMD明洞國際官方商城」人員、銀行人員，撥打電話予吳佳倩，佯稱：誤設為重複下單，需依指示操作取消云云，致吳佳倩陷於錯誤而匯款。 110年3月6日20時57分 3萬5120元 王婍家申設之臺灣銀行帳號0000000000000號帳戶 110年3月6日21時20分許 2萬元、2萬元 臺中市○里區○○○○路0號  2 徐淑莉 110年3月6日18時39分許 詐欺集團成員自稱為「MDMMD明洞國際官方商城」人員、銀行人員，撥打電話予徐淑莉，佯稱：因操作錯誤，將其設定為經銷商，需依指示操作取消云云，致徐淑莉陷於錯誤而匯款。 110年3月6日21時、21時2分 4萬9989元、4萬7989元 同上 1、110年3月6日21時22分、24分 2、110年3月6日21時25分、26分 1、2萬元、2萬元 2、2萬元、2萬元 1、臺中市○里區○○○○路0號 2、臺中市○里區○○路00號全家超商大里工業店